【裁判字號】    91,上訴,2233
【裁判日期】    920327
【裁判案由】    詐欺等
【裁判全文】
臺灣高等法院刑事判決                          九十一年度上訴字第二二三三號
    上  訴  人
    即  被  告  甲○○
    上訴人即被
    告之配偶    庚  ○
右上訴人因詐欺等案件，不服臺灣臺北地方法院八十八年度訴字第一七九三號，中華
民國九十一年五月十四日判決（起訴案號：臺灣台北地方法院檢察署八十八年度偵字
第一四九一七號，併辦案號：九十年度偵字第九八號、第三三四號及台灣高雄地方法
院檢察署八十九年度偵字第二六三五八號），提起上訴，本院判決如左：
    主  文
原判決撤銷。
甲○○共同意圖為自己不法之所有，以詐術使人將本人之物交付，以之為常業，處有
期徒刑壹年陸月。
    事  實
一、甲○○與癸○○（由原審通緝中）二人原係夫妻，共同意圖為自己不法之所有，
    基於以詐欺為常業之犯意聯絡，以癸○○名義先於八十一年間在台北市○○○路
    ○段九十六號九樓開設榮邦國際顧問有限公司（簡稱榮邦公司），於八十五年間
    又在高雄市前鎮區○○○路九一號二十樓之四設立元邦國際顧問股份有限公司（
    簡稱為元邦公司）癸○○、甲○○二人分別負責管理榮邦、元邦公司，自民國八
    十二年六月間起時至八十八年年底為止，渠等對外宣稱該公司係與加拿大溫哥華
    著名律師JOHN T. MARTIN簽署獨家代理權，專門為人代辦加拿大移民業務，只要
    以小額金錢即可辦妥移民手續等詞為鉺，誘使他人不疑有詐而委託渠等代辦移民
    事務，嗣簽約之後，藉口辦理移民等手續需經長期審核及等待，並向申辦者佯稱
    已取得初步審核資格，惟需再辦理商業投資即商業移民始能完成，若將來未辦理
    移民成功亦可於二年期滿後退款，致使申辦移民者誤以為自己若再投資即可取得
    移民資格，且未辦成期滿亦可退還投資款，乃依甲○○、癸○○所建議為商業投
    資而交付投資款項給甲○○、癸○○。俟二年期滿之後，該等客戶見未取得加拿
    大移民資格，乃要求解約還款，甲○○、癸○○竟藉詞稱外國投資機構商務發生
    危機，致一時之間無法取回投資款，現在加拿大打官司中等詞為由推拖搪塞，以
    此手法詐取財物，並恃以為生為常業。甲○○、癸○○二人即以此手法詐騙卯○○等約二十人，其犯罪之詳確時地、被害人、詐騙方法及詐欺之金額等均詳如附
    表所示。
二、案經卯○○等訴由訴請台灣台北地方法院檢察署檢察官偵查起訴由檢察官移請併
    辦。
    理  由
一、按為被告之利益而上訴者，非得被告之同意，不得撤回，刑事訴訟法第三百五十
    五條定有明文。本件上訴人庚○以被告之配偶身分為被告之利益提起上訴，其於
    本院審理時雖具狀撤回上訴，惟因未得被告之同意，故其撤回上訴不生效力，先
    予敘明。
二、被告甲○○於本院審理時未到庭，惟其於原審審理時雖坦承於高雄為元邦公司經
    理，經營代辦移民加拿大之業務等情，惟矢口否認有何詐欺犯行，辯稱：癸○○
    開設榮邦公司時，伊尚未認識癸○○，不可能與癸○○共同開設榮邦公司，且八
    十九年七月十五日癸○○將伊開除，足見伊對公司經營無置喙餘地。關於移民業
    務之經營實況是榮邦公司刊登廣告後，如有客戶洽詢，即由癸○○指定部分客戶
    由被告負責接洽，其餘所有移民事務，均由癸○○自行處理。元邦公司負責的是
    蒐集客戶文件，打包後寄至台北公司辦理認證，元邦公司對於移民事務部分，無
    處理權責。伊與癸○○之夫妻關係係於榮邦公司設立後才開始，於榮邦公司倒閉
    前即結束，婚姻關係中二人尚爭吵，被告南下負責元邦公司業務後，更與癸○○
    形同分居，二人離婚後，即無連絡，被告並已再婚，早已無夫妻情誼，絕非假離
    婚。伊對移民事務中是否有不法情事，因不涉此項業務，無從知悉。元邦公司於
    八十八年五月間政府規定移民業務之公司須加註登記並繳納保證金後，即依法申
    請，並於八十九年四月獲准註冊登記，足見元邦公司確係正常經營之公司，所以
    才具有資格申請並獲准登記註冊，因此伊相信元邦公司係合法經營之正常公司，
    伊為業務經理，依公司指示出外招攬、接洽客戶，為職務上之本分，無犯罪可言
    ，至於癸○○是否有何不法，伊並不知情云云。
三、惟查右揭事實，業據如附表所示之被害人指訴歷歷，，且有委託合約書、榮邦公
    司、元邦公司收據、傳真函、合約附件等資料影本附卷可稽，又被告所經營之榮
    邦公司及元邦公司業務範圍，並無為他人為國外投資之業務，僅可為諮商，有上
    揭公司基本資料查詢二份及投資合約書等附卷可稽。足見其自始即有訛詐他人之
    犯意。又查證人即曾於八十七年底起在元邦公司任職秘書一年二月之巳○○於原
    審審理時到庭結證稱：元邦公司在高雄辦理移民或留學之案子，負責蒐集客戶之
    文件寄至台北公司辦認證，費用由經理（甲○○）向客戶收取。客戶若有問題時
    ，如由甲○○簽約就由甲○○處理，如癸○○簽約之客戶就由癸○○去處理，不
    知道費用怎麼算，只記得元邦公司曾匯款一、二次到總公司去，約一、二十萬
    元，感覺上像是金錢調度，元邦公司帳由甲○○自己管，癸○○約二、三個月到
    高雄一次，當客戶需要模擬英文對話時，曹小姐才會來高雄，當天來回，如果曹
    小姐出面時，甲○○就不用出面。客戶催件時，甲○○先以電話中與客戶連絡，
    如需進一步處理，他才會向台北總公司連絡，他打電話時都會把門關起來，總公
    司都是直接與甲○○連絡，在我們員工認知裏因為他們二人是夫妻，所以甲○○
    應該也是有主導權，我常接到客戶抱怨的電話，都是案件處理進度的問題，有對
    父子辦理技術移民，我聽到他們說之前公司有承諾他們可以辦理移民，但後來都
    沒辦成，所以他們到公司來理論，這個案子是甲○○接到，到八十八年二月我離
    職時，這事還沒解決等語，證人巳○○係被告甲○○之秘書，知悉元邦公司之營
    業狀況，所證為其親自聞見之事實，且無何利害關係，其證言自無誣陷被告之理
    ，其證言自屬可採。被告甲○○於高雄負責元邦公司之業務時，其親自向客戶招
    攬業務，收取各項費用，並且處理與客戶之糾紛等情，又為其所是認，而其所收
    費用又入台北總公司帳戶或交給台北總公司，顯見其與負責台北榮邦公司之癸○○之係分工合作，關係密切。又被告對如附件之被害人人所委辦之移民業務，收
    取高額之費用及所謂之投資款之後，或拖延甚久始安排客戶面談，甚或並未安排
    面談，歷時數年均未辦成移民手續，經客戶要求退費又拒不退費，對所謂之投資
    亦提不出相關之文件以證明確有投資款匯入所投資公司之帳戶內，雖癸○○曾提
    出部分之匯款單以證明確有將客戶所收之投資款匯到加拿大所欲投資之公司，並
    稱現正與所投資之各加拿大公司在加拿大訴訟中云云，惟查癸○○所提出之匯款
    單，僅可證明其有匯出部分款項至加拿大，惟不能證明各該匯款是為何人所匯，
    且受款人又非原先所告知告訴人其等所投資之公司，且癸○○於原審陳稱有在加
    拿大提起訴訟，惟其並未能提出確實之訴訟文書以供查證，嗣後即逃匿無蹤，現
    正為原審通緝中，上開匯款單亦不足為有利於被告之認定。被告甲○○若不知癸○○經營移民事務有關移民加拿大或留學加拿大之應俱備之條件及資格，其何能
    向客戶推銷接洽業務，客戶若非經由甲○○告知可以辦理移民或留學，客戶豈甘
    心交付鉅額之投資款及手續費之理。
四、次查證人子○○於原審亦到庭證稱：榮邦公司是癸○○經營，甲○○是負責招攬
    業務等語，並稱：「（他們二人如何分工？）甲○○負責業務，曹小姐負責辦理
    移民」等語。被告甲○○於原審審理時亦供稱：我收到的錢都交給台北的公司，
    入公司帳戶，有些也是交給台北公司，特別是比較大筆的錢都是交給台北公司等
    語。而被害人即在台北與榮邦公司簽約之未○○於本院調查時亦指稱甲○○本人
    有打電話要伊簽約，伊均與甲○○接洽，嗣後付清尾款之後，始與癸○○簽約等
    語（本院九十一年十月二十五日訊問筆錄）。被害人丙○○於本院調查時亦到庭
    指稱伊係找甲○○辦理，錢也是甲○○收取，案發之後伊來台北找癸○○，癸○○才開收據給伊等語（本院九十一年十一月十八日訊問筆錄）。被害人壬○○於
    本院調查時亦指稱起先是癸○○與伊接洽，後來是甲○○，渠二人在簽約之前均
    有向伊解釋契約內容等語（本院九十一年十二月六日訊問筆錄）。被害人辛○○
    本院調查時亦指稱簽約之前甲○○有向伊推薦，要伊投資及簽約，嗣後伊係與癸○○簽約等語（（本院九十一年十二月六日訊問筆錄）。顯見被告甲○○名義上
    雖係負責高雄元邦公司業務，惟其對台北榮邦公司之業務部分亦有所參與，其與
    癸○○二人係分工合作，就處理榮邦公司及元邦公司向客戶辦理加拿大移民收取
    投資款詐財部分，二人有犯意之聯絡及行為分擔。再參以被告甲○○與癸○○二
    人，係以癸○○名義先後在台北市○○○路○段九十六號九樓開設榮邦公司，高
    雄市前鎮區○○○路九一號二十樓之四設立元邦公司，由癸○○、甲○○二人分
    別管理榮邦、元邦公司，且被告甲○○先則為癸○○經營之榮邦公司之業務經理
    ，嗣進而結為夫妻，二人關係甚為密切，被告甲○○對於癸○○所經營之公司對
    於不合乎條件之客戶，故意隱瞞該客戶不合於加拿大有關移民之規定之實情，而
    詐取高額之投資款及手續費等情，被告甲○○豈有不知之理，況本件受害客戶多
    達二十人，其中經由被告甲○○經手之客戶亦有多人，甚且被告甲○○於八十八
    年八月五日於偵查中出庭應訊之後，其猶與癸○○繼續詐收丙○○、丑○○等人
    之投資款及費用，益見被告甲○○與癸○○二人之間就如附表詐財部分係共犯關
    係，故被告甲○○所辯均不足採，此外有被告甲○○於原審對各被害人所提出之
    相關文件（包括契約、收據等）亦均是認，是本件被告甲○○之犯行已臻明確，
    應依法論科。
五、核被告甲○○與癸○○二人成立公司詐財，前後詐騙二十人，顯係恃以為生，為
    常業犯。核其所為，係犯刑法第三百四十條常業詐欺罪。被告與癸○○之間有犯
    意之聯絡及行為分擔，均為共同正犯。關於如附表所示編號１、１９、２０以外
    部分，雖未經起訴，惟因與起訴部分有常業犯單純一罪關係，本院自得並於審理
    。
六、原審認被告罪證明確，予以論罪科刑，固非無見，惟查如附表編號１７至２０部
    所示部分，因與起訴部分為常業犯單純一罪關係。原審漏未合併審理，容有未當
    ，又被告甲○○與癸○○之間就全部犯行有犯意之聯絡及行為分擔，均為共同正
    犯，原判決認為由癸○○單獨接洽經手之部分，與被告甲○○無關，而未併予論
    罪，亦有未洽。被告及其配偶庚○提起上訴，仍執陳詞否認被告犯罪，渠等其上
    訴固無理由，惟因原審既有如上可議之處，自應由本院撤銷改判，爰審酌被告犯
    罪之動機、目的、手段、品行、智識程度、犯罪次數不貲，對被害人所生危害不
    輕及犯罪後猶飾狡辯，態度不好等一切情狀，量處有期徒刑一年六月，以資懲儆
    。
七、被告經合法傳喚無正當理由未到庭，爰不待其陳述逕行判決。
據上論斷，應依刑事訴訟法第三百六十九條第一項前段、第三百六十四條、第三百七
十一條、第二百九十九條第一項前段，刑法第二十八條、第三百四十條，罰金罰鍰提
高標準條例第一條前段，判決如主文。
本案經檢察官洪泰文到庭執行職務。
中      華      民      國    九十二    年      三      月    二十七    日
                              臺灣高等法院刑事第十七庭
                                  審判長法  官  陳  正  雄
                                        法  官  許  宗  和
                                        法  官  許  錦  印
右正本證明與原本無異。
如不服本判決，應於收受送達後十日內向本院提出上訴書狀，其未敘述上訴之理由者
並得於提起上訴後十日內向本院補提理由書（均須按他造當事人之人數附繕本）。
                                        書記官  楊  妙  恩
中      華      民      國      九十二  年      三     月      二十五  日
附註：本案論罪科刑法條全文
刑法第三百四十條
以犯第三百三十九條之罪為常業者，處一年以上七年以下有期徒刑，得併科五萬元以
下罰金。
附表：
┌──┬────────────────────────────────┐
│編號│ 犯                  罪                  事                  實 │
├──┼────────────────────────────────┤
│    │癸○○為榮邦國際顧問有限公司（以下簡稱榮邦公司）之負責人，其夫王│
│    │建鈞則負責公司業務推展，而該公司係代辦本國國民移居國外相關申請事│
│    │宜，在外從事招攬加拿大移民代辦業務，於民國（以下同）八十五年間，│
│    │其推出加拿大企業移民並以企業移民取消條件，於企業主投資二年期滿即│
│    │可取回其投資額之商務中心小額投資方案，並且榮邦公司會一併為投資者│
│    │代辦「返加證」（其謂持有人僅需每半年一次進出加國連續達兩年即可折│
│    │合居留權兩年以符合移民條件，而不必按加國法律之規定需每年在當地至│
│    │少住滿一百八十三天）等，而向卯○○推銷投資『 Asterra  Business C│
│    │enter 』 商務中心,除被告甲○○與卯○○接洽時屢次口頭保證投資商務│
│１  │中心期間卯○○擁有實際名份及股權外，並擔保「一、上該小額投資申請│
│    │案，應由甲（即卯○○）、乙（被告與榮邦公司）雙方及其加國委任律師│
│    │MR. JOHN T. MARTIN同意並共同簽署投資合約；二、乙方保證其為商務中│
│    │心小額投資方案在台之唯一合法代理人，並與其委任律師 MR JOHN T. MA│
│    │RTIN負責與商務中心小額投資方案所屬公司相同之法律責任，並應善盡善│
│    │良管理人責任。」（證物一），經被告等再三佯稱其係在台唯一小額方案│
│    │的合法代理人，且與其委任加國律師共同負責辦理，詐騙卯○○該方案完│
│    │全符合加拿大政府要求一切合法，是以卯○○誤信榮邦公司係屬一經合法│
│    │授權之代辦業者，即於八十五年七月十二日與被告癸○○簽署委託合約書│
│    │，委任被告等辦理加拿大企業移民申請，依據合約書第十二條第三項約定│
│    │「小額投資金額為加拿大幣壹拾伍萬元」，並據該小額投資付款方式約定│
│    │，卯○○隨即於簽約翌日（八十五年七月十三日）付款加幣萬元（按給│
│    │付當時加幣對台幣匯率為20.19 ，卯○○計支付新台幣陸拾萬伍仟柒佰元│
│    │）以為定金，由榮邦公司簽收領取，而餘款加幣壹拾貳萬元則依雙方約定│
│    │，需在取得永久居民簽證（即所謂ＰＲ）時支付，惟該永久居民簽證告訴│
│    │人實於八十七年十二月二十三日方取得之，然被告等卻早於八十七年二月│
│    │二十七日及同年三月三日以其委任律師MR. JOHN T. MARTIN名義之信函傳│
│    │真予卯○○，其內容僅說明已收訖卯○○女兒之良民證及要求告訴人參考│
│    │多項投資計劃，而在函件空白處則佐以被告之『自為說明』，指出其委任│
│    │律師催促告訴人儘早將其餘投資款繳清，卯○○不疑，即應其通知於八十│
│    │七年三月十日給付餘款加幣壹拾貳萬元（按給付當時加幣對台幣匯率為22│
│    │.96 ，計支付新台幣貳佰柒拾伍萬伍仟貳佰元）業經被告癸○○簽收，茲│
│    │有其經手簽收之榮邦公司收據為證。詎卯○○將小額投資款項完全付清後│
│    │，被告癸○○並未依約履行投資合約之簽署，並偽稱相關憑證寄放於委任│
│    │律師處，至卯○○赴加國後，迄未得見所投資之商務中心負責人及該商務│
│    │中心任何單據或明細等憑證或回復，，經求證前述被告委任律師，其亦表│
│    │明無收到匯款文件證明憑證，卯○○遂再三詢問投資款項去向，惟因時日│
│    │過久被告恐卯○○心生疑慮，為取信於告訴人使其安心，始於八十八年四│
│    │月二十日傳真至加國說明，一稱榮邦公司加拿大會計師已於八十七年三月│
│    │三十日開立卯○○投資尾款加幣壹拾貳萬元之支票用以支付『Asterra In│
│    │ternational Property &Capital L-td. 』，及於八十七年四月二十八日│
│    │由『Asterra Enterprise Centres  Ltd.』提供之投資客戶名單上亦列有│
│    │卯○○之名，而謂卯○○之投資金額已確實匯入商務中心並代為申辦取消│
│    │條件無誤，熟知同年四月二十二日，竟又向卯○○稱其小額投資生意由，│
│    │sterra Business Center 』改為『Market Printers Ltd. 』，其投資額│
│    │亦轉至後者，進而於八十八年五月四日欲以合約附件將原契約條款中有關│
│    │卯○○所投資對象部份為一變更，從而，依原合約書第十一條小額投資方│
│    │案之商務中心名稱應係『Asterra B-usiness Center』，惟被告癸○○歷│
│    │次提出之憑據上名稱先是『Asterra International Property & Captial│
│    │ Ltd. 』，再變為『Asterra Enter-prise Centres Ltd.』，進而更變更│
│    │為『Market Printers Ltd.』，而卯○○之投資對象係一再變換主體，陳│
│    │進來覺察不合常理，經多方查證得知加國政府規定參與投資係於投資人『│
│    │取得PR後』二年內投入資金即可，而每半年需提出投資報告說明等情均與│
│    │雙方簽訂契約書與被告等口頭承諾之內容不符，再者，加國卑詩省並不接│
│    │受房地產等行業為企業移民計劃，故投資商務中心仍無法取得企業移民資│
│    │格，至此卯○○始知被告等辦理企業移民以取消條件小額投資方案為幌子│
│    │，實得遂其詐取卯○○財產之目的，故於八十八年五月十三日向被告等發│
│    │函表示撤銷該委託契約，並應返還卯○○已給付之加幣壹拾伍萬元，惟被│
│    │告等迄今拒不返還。                                              │
├──┼────────────────────────────────┤
│    │八十八年九月六日被告癸○○至台中市長榮桂冠酒店與丑○○之妻黃錦玉│
│    │面洽，揚稱榮邦公司為合法公司，且保證所委辦之加拿大公民入籍申請案│
│    │一定善盡完成，且提出公司執照等證明使黃錦玉及丑○○不知有詐，信以│
│    │為真，丑○○遂於八十八年九月六日與癸○○簽立委託合約書，並交付面│
│    │額新台幣十四萬九千三百八十元之支票給癸○○。依約榮邦公司在十五日│
│２  │內未完成律師公證則不得兌現該支票。嗣癸○○向丑○○誆稱業於同年九│
│    │月二十五日完成律師公證，而由甲○○於同年十月二日至台中縣豐原市圓│
│    │環東路四四○巷六號丑○○家中退還上開支票，換取現金，丑○○不知有│
│    │詐而如數交付，惟被告等詐欺得逞後，竟不履約，經丑○○向被告等所謂│
│    │辦理公證與榮邦公司同為乙方之馬田律師事務所查證，該事務所以傳真聲│
│    │明該事務所未參與，不負任何責任，且被告等均避不見面，丑○○始知受│
│    │騙。                                                            │
├──┼────────────────────────────────┤
│    │於八十八年三月間甲○○利用被害人陳鴻誠急於申請移民加拿大之際，在│
│    │榮邦公司向陳鴻誠詐稱榮邦公司係加拿大政府企業移民計畫「小額投資方│
│    │案Global Cogenix Idustrial Corp. 加拿大B.C. 省水力發電工程案」之│
│    │合法代理商，只要渠出資購買Global Cogenix Idustrial Corp.水力發電│
│    │廠之股票，該公司即可代為向加拿大政府申請投資移民，並保證一定獲得│
│    │通過，經雙方協議後簽訂企業移民委託契約乙紙，言明由陳鴻誠繳交十萬│
│ ３ │元之手續費及佰零萬玖仟元之投資款給榮邦公司委託該公司代為投資│
│    │投資「小額投資方案Global Cogenix Idustrial Corp.加拿大Ｂ．Ｃ省水│
│    │力發電工程案」，購買Global Cogenix Idustrial Corp.水力發電廠股票│
│    │及辦理企業移民，榮邦公司應於半年內取得面談通知，一年內辦妥並取得│
│    │加拿大永久居民簽證。陳鴻誠不知有詐，如數交付，惟癸○○等人事後並│
│    │未履約，未替陳鴻誠送件，經數度向癸○○質問，及透過管道查證後，始│
│    │知受騙，要求還款，癸○○等人避不見面。                          │
├──┼────────────────────────────────┤
│    │於八十九年三月間因丙○○欲移民加拿大，乃依報紙廣告與元邦公司連絡│
│    │，由甲○○基於前揭常業詐欺之犯意，代表該公司與之洽談，甲○○向王│
│    │澤元詐稱要以海外投資移民之方式辦理，要丙○○先辦理加拿大國家銀行│
│    │之基金而於八十九年三月六日在台南縣六甲鄉龜港村龜子港四十二號王澤│
│    │元之住處內，由甲○○蓋用癸○○及元邦公司之印章與丙○○簽訂投資移│
│ ４ │民委託契約乙紙，言明由丙○○繳交手續費及壹佰肆拾捌萬肆仟元之購買│
│    │基金投資款給元邦公司，委託該公司代為投資符合加拿大政府投資移民計│
│    │畫規定之「加拿大國家銀行移民基金」及代辦投資移民，元邦公司應於半│
│    │年內取得面談通知，一年內辦妥並取得加拿大永久居民簽證。惟元邦公司│
│    │於收取前開款項後，並未替委託人購買基金，亦未將投資款存入該銀行，│
│    │被告等並拒不還款，置之不理。                                    │
├──┼────────────────────────────────┤
│    │八十八年七月初蘇峰被報紙上癸○○所刊登榮邦公司代辦移民廣告所欺│
│    │，而與癸○○及甲○○洽談委託代辦移民加拿大之業務，癸○○等人以前│
│    │揭詐欺方法使蘇峰誤信榮邦公司為正派有效率之公司，不疑有詐而於同│
│    │年月九日與癸○○於台中市○○路○段二十二號五樓蘇峰所主持之東方│
│    │牙科診所簽訂委託代辦移民投資加拿大契約，癸○○承諾於半年月內蘇│
│５  │峰可至加拿大面談，一年內取得加拿大居民簽證，蘇峰因之支付顧問費│
│    │七萬元，購買基金頭期款六十六萬元及規費十一萬元給榮邦公司，蘇峰│
│    │並每月向甲○○詢問面談之日期，甲○○均以下個月搪塞，致蘇峰無法│
│    │如期完成移民，喪失移民之用意及時機，嗣榮邦公司之業務改由元邦公司│
│    │承受，惟元邦公司乃未履約，被告癸○○、甲○○均置之不理，且拒不退│
│    │款，蘇峰始知受騙。                                            │
├──┼────────────────────────────────┤
│    │以前揭投資移民之廣告，騙使乙○○於八十八年六月二十九日至乙○○家│
│    │中（高雄市○○街二十一號十樓）與甲○○簽立投資移民加拿大之合約，│
│６  │並於簽約時支付加拿大移民頭期款新台幣八萬元基金頭期款新台幣六十六│
│    │萬元，基金尾款新台幣一百三十六萬八千二百五十元嗣未履約，置之不理│
│    │，且避不見面，拒不退還相關費用。                                │
├──┼────────────────────────────────┤
│    │八十八年十二月七日以前揭詐欺方法騙使丁○○於高雄縣鳳山市○○路八│
│７  │十四巷三十二號與甲○○簽立委託辦理加拿大公民入籍之事務，丁○○當│
│    │場支付新台幣十萬元之支票，嗣都以各種理由推託不辦，又不退款，被告│
│    │癸○○及甲○○且避不見面，丁○○始知受騙。                      │
├──┼────────────────────────────────┤
│    │以同右方法騙使申○○於八十八年十二月七日在高雄縣鳥松鄉松埔北巷二│
│    │之八十一號申○○家中與甲○○簽定委託元邦公司辦理入籍加拿大公民事│
│８  │務，並當場支付新台幣十萬元，八十九年五月二十三日申○○又支付二期│
│    │款新台幣五萬元及稅金新台幣二萬元，嗣即以各種理由推託，實則未履約│
│    │，亦拒不退款，申○○始知受騙。                                  │
├──┼────────────────────────────────┤
│    │以同右方法騙使張坤仁於八十七年六月三十日在台南縣永康市○○路七十│
│    │二巷三十二弄十二號張坤仁家中與甲○○簽立委託元邦公司代辦加拿大移│
│９  │民事務，張坤仁當場支付現金新台幣十萬元，八十七年九月十五日支付規│
│    │費及報到費十一萬八千一百七十元，甲○○收款後，未履約為張坤仁辦理│
│    │，張坤仁向癸○○、甲○○催詢均無結果，置之不理，張坤仁始知受騙。│
├──┼────────────────────────────────┤
│    │以同右方法騙使辰○○於八十七年十一月二十八日在高雄市○○區○○街│
│    │三十之三號四樓辰○○家中與甲○○簽訂委託元邦公司代辦以企業移民方│
│１０│式移民加拿大之契約，辰○○當場支付新台幣九萬元，八十八年四月十五│
│    │日辰○○又支付規費新台幣八萬一千二百三十八元，嗣甲○○即以各種理│
│    │由推託，實未辦理，嗣元邦公司並以甲○○已離職為由，置之不理，劉秀│
│    │卿始知受騙。                                                    │
├──┼────────────────────────────────┤
│    │以相同手法騙使己○○於八十八年一月七日在高雄市苓雅區○○○街二十│
│    │六巷三十七號其家中與甲○○簽訂委託元邦公司代辦己○○以企業移民之│
│１１│方式移民加拿大之事務之契約，己○○並當場支付新台幣九萬元由甲○○│
│    │收受，嗣即以各種理由推託不辦，亦不退款，置之不理，己○○始知受騙│
│    │。                                                              │
├──┼────────────────────────────────┤
│    │以前揭廣告騙使午○○於八十八年十二月三十日在高雄市○○路六巷十四│
│    │號午○○家中簽訂委託元邦公司辦理以投資移民方式移民加拿大之事務之│
│１２│之契約，午○○並當場支付新台幣十二萬五千元手續費及基金頭款加拿大│
│    │幣一萬元由甲○○收受。嗣午○○因故無法移民，乃經由癸○○之同意解│
│    │除契約，癸○○同意退還加拿大幣一萬元（手續費不退），惟嗣避不見│
│    │面，經午○○打聽結果，得知早已有多人受騙，始知被騙。            │
├──┼────────────────────────────────┤
│    │以相同手法騙使簡秀英於八十七年十二月十一日在高雄市○鎮區○○街三│
│    │號與甲○○簽立委託元邦公司代辦以技術移民方式移民加拿大之事務之契│
│１３│約，簡秀英當場支付新台幣七萬元，由甲○○收受，八十八年八月四日簡│
│    │秀英再支付新台幣七萬零八十三元，惟嗣後即置之不理，簡秀英始知受騙│
│    │。                                                              │
├──┼────────────────────────────────┤
│    │以同右方法騙使葉章維於八十七年三月十二日在高雄市○○路一○七巷一│
│    │號十六樓之二與甲○○簽訂委託元邦公司代辦以技術移民方式移民加拿大│
│１４│之事務之契約，葉章維並當場支付新台幣六萬元之規費，元邦公司收費後│
│    │即以各種理由推託不送件，又不退費，嗣且置之不理。                │
├──┼────────────────────────────────┤
│    │八十八年十月七日莊朝霖受元邦公司廣告所騙而與甲○○在高雄市○○路│
│    │一四六號七樓之一其家中簽訂委託元邦公司代辦以技術移民方式移民加拿│
│１５│大之事務之契約，莊朝霖當場支付顧問費新台幣六萬元由甲○○簽收，八│
│    │十八年十一月三十日又支付新台幣二萬六千五百十六元。嗣元邦公司即未│
│    │依約辦理，又不退費，以各種理由搪塞，莊朝霖屢催無效，始知受騙。  │
├──┼────────────────────────────────┤
│    │以同右方法騙使寅○○於八十七年四月二十五日在高雄市鼓山區哨船頭里│
│    │哨船頭街七十七─二號與甲○○簽訂委託元邦公司以技術移民方式移民加│
│    │拿大事務之契約，寅○○並當場支付新台幣六萬元，八十七年九月二十二│
│    │日並支付規費及報到費新台幣六萬九千七百九十一元，元邦公司未依約於│
│１６│六個月內取得面談通知，八十九年七月二十七日到香港面談而非到加拿大│
│    │面談，不知面談者是否為移民官，面談結果無下文，八十九年八月二十八│
│    │日及八十九年九月十六日雖經高雄市消費者保護官幫忙協商，惟元邦公司│
│    │嗣置之不理，寅○○始知受騙。                                    │
├──┼────────────────────────────────┤
│    │以同右方法使辛○○於八十五年五月八日與癸○○在台北市○○○路○段│
│    │九十六號十四樓一五○五室簽定代辦加拿大「企業移民」之委託合約，曹│
│    │鳳姿乃一再保證必能取得加拿大永久居留權，辛○○支付全額之「小額投│
│１７│資後六個內，必會送件申請「取消條件」，投資滿兩年時，即可取回投資│
│    │款，致使辛○○陷於錯誤，陸續交付服務費新台幣十八萬元及小額投資款│
│    │加幣十五萬元，詎癸○○未依約履行，使辛○○移民投資案完全失敗，投│
│    │資款亦無法取回。                                                │
├──┼────────────────────────────────┤
│    │以同右方法騙使壬○○於八十四年五月二日與癸○○簽定委託榮邦公司以│
│    │技術移民方式，可代辦順利取得移民加拿大之永久居留權，並保證取消企│
│    │業家移民之條件，壬○○並支付移民代辦費新台幣十六萬元，另再交付加│
│    │幣十五萬元（折合新臺幣三百三十餘萬元），作為企業投資款之用，雙方│
│    │約明該投資款於付清時兩年內應返還壬○○，惟交付投資款屆滿兩年後，│
│１８│榮邦公司並未為壬○○辦理企業移民之條件，被告未如約返還分文；經張│
│    │晉忠多方摧討，被告不得已才陸續返還加幣四萬五千元，但其餘十萬五千│
│    │元則拒不返還，直至八十八年十一月四日被告履經壬○○催討，始開具伊│
│    │個人賬戶八十九年二月十五日期面額加幣五萬五千元之支票二紙給付張晉│
│    │忠，惟上開二紙支票屆期因存款不足而退票後，竟置之不理，事後又藉詞│
│    │推拖，拒不返還投資款，迭經催討，均不置理，壬○○始知受騙。      │
├──┼────────────────────────────────┤
│    │癸○○對外刊登廣告指榮邦公司承辦企業移民之「解除條件」申請案，保│
│    │證於兩年內符合加拿大移民局之要求，否則兩年期滿退還全部投資款，使│
│    │戊○○不疑有詐，於八十五年十一月二十五日與榮邦公司簽訂「委託合約│
│    │書」，委託榮邦公司辦理加拿大企業移民取消條件，加拿大移民保留身分│
│１９│及加拿大公民入籍申請（含全家人）手續，戊○○因相信榮邦公司前述廣│
│    │告及委託合約書約定，因而委託榮邦公司辦理加拿大企業移民取消條件等│
│    │手續，並於同年十二月間交付加幣一十五萬元投資款予榮邦公司。惟榮邦│
│    │公司竟完全推翻前述廣告及委託合約書約定，未依約履行，並主張其僅擔│
│    │任仲介角色，不負責退還投資款予投資人之義務，戊○○屢催無效，始知│
│    │受騙。                                                          │
├──┼────────────────────────────────┤
│    │八十二年六月間，由癸○○以榮邦公司名義與未○○簽訂委託合約書時，│
│    │明知未○○之子簡明輝為五十七年次，已為二十五歲，並不符合加拿大移│
│    │民條件，即早已超過十九歲之十二個月內得與父母一起辦理移民之限制規│
│    │定，竟佯向未○○稱若委其辦理加拿大移民，未○○移民通過，其子簡明│
│    │輝雖已成年亦可移民成功，後可經由加拿大進入美國讀書，倘未辦成全數│
│    │退還，致使未○○信以為真，依約交付新台幣二十萬元，委其代辦移民事│
│    │務。八十四年十一月間，癸○○獲知該移民案僅未○○個人接獲加拿大移│
│    │民局報到通知，卻向未○○佯稱簡明輝之移民已被批准，惟因其已成年，│
│    │依加拿大移民規定須其父母先報到並再投資加幣十萬元在Canadian Maple│
│２０│College 作為企業家移民取消條件用，二年期滿即可取回該投資額加幣十│
│    │萬元，未○○遂於八十四年十一月二十三日再簽訂委託合約書，委託曹鳳│
│    │姿辦理加拿大企業移民之取消條件，並給付新台幣二百零二萬元（折合加│
│    │幣十萬元）。嗣於八十五年七月，未○○前往加拿大參觀Canadian Maple│
│    │ College時，發現該校僅一位學生，校長表示未曾收到投資之加幣十萬元│
│    │，故八十六年十一月屆滿二年時，未○○因移民條件仍未獲取消，乃向被│
│    │告要求退還投資款，被告則口頭應允返還加幣十萬元，嗣後又藉口加拿大│
│    │投資機構財務發生危機遭他人查封，拖延未予退還，未○○始知受騙。  │
│    │                                                                │
└──┴────────────────────────────────┘


司法院資訊處製作；財團法人民間司法改革基金會備份。
